臺灣高雄地方法院刑事判決　　　　　　　　　　　　　九十一年度自字第三四七號
　　自　訴　人　漢鋼成有限公司
　　自訴代表人　丙○○
　　被　　　告　乙○○
右列被告因業務侵占案件，經自訴人提起自訴，本院判決如左：
    主  文
乙○○無罪。
    理  由
一、自訴意旨略以：被告乙○○於民國九十年七月間，任職於自訴代表人丙○○所開
    設之「漢鋼成有限公司」（以下簡稱漢鋼成公司），任職期間因其業務需要，且
    自訴代表人體恤被告上下班無代步交通工具，遂將自訴人漢鋼成公司名下之車號
    YV-3256 號自小貨車一輛（以下簡稱系爭車輛）交付、借予被告使用，作為其平
    日上下班及處理自訴人公司相關業務所用之交通工具，詎料被告事後拒不返還該
    車而占為己有，且經自訴人於九十一年四月九日以高雄社東郵局第一九一號存證
    信函催告被告返還該車，被告仍置若罔聞，其並於九十一年六月二十六日駕駛該
    車行經台中市○○路、惠中路口時，闖紅燈遭台中市警察局逕行舉發，因認被告
    涉有刑法第三百三十六條第二項之業務侵占罪嫌。
二、按犯罪事實應依證據認定之，無證據不得推定其犯罪事實；不能證明被告犯罪者
    ，應諭知無罪之判決；刑事訴訟法第一百五十四條、第三百零一條第一項分別定
    有明文。又按，刑法上侵占罪係指「意圖為自己或第三人不法之所有，而侵占自
    己持有他人之物」者，若行為人主觀上並無不法所有之意圖，自不構成侵占罪。
三、自訴人認被告涉有業務侵占罪嫌，係以被告乙○○使用登記於自訴人名下之系爭
    車輛，經自訴代表人告知、催告返還該車，竟仍拒不返還之情，資為論罪依據。
四、訊據被告乙○○固不否認有於右揭時地使用系爭車輛而迄今尚未返還予自訴人漢
    鋼成公司之事實，惟堅決否認有業務侵占犯行，辯稱：原本我是與我太太丁○○
    一起經營銘聲機械有限公司（以下幾稱銘聲公司），但後來因為公司經濟困難、
    跳票並負債，便同意與丙○○合夥，於九十年七月間另外成立一家新公司即漢鋼
    成公司，負責人登記為丙○○，合夥條件是：將來的獲利，我（與我太太）分三
    分之二，丙○○分三分之一，公司的債務則是各自負擔一半，廠房設備由我們原
    本的公司來使用，我們原本公司的貨車（即指系爭車輛）及我名下的賓士車，都
    過戶到新的漢鋼成公司，現場工程由我負責，財務部分則由丙○○負責，且丙○
    ○當時有幫我們承擔一百二十萬元左右的債務。一開始合夥情形都正常，但後來
    到九十一年二月底時，漢鋼成公司也跳票了，債務人找上門，我就不敢再去工廠
    ，丙○○之前曾有來工廠叫我還車，但當時我車上有東西，必須先載回家，事後
    我沒有把車還她，是因為我覺得我也是合夥人之一，且這本來就是我的車，沒有
    必要還她，當初大家都是自願投資合夥，投資本來就有風險，不能因為事後虧損
    ，就說我侵占等語。經查：
（一）被告乙○○與自訴代表人丙○○先前於九十年七月間，約定合夥開設漢鋼成公
      司，並約定將來獲利被告分得三分之二，丙○○分得三分之一，廠房設備由被
      告原本自行開設的銘聲公司使用，而原登記為銘聲公司所有之系爭車輛，則過
      戶予漢鋼成公司，丙○○並負責承擔銘聲公司原先所負約一百二十萬元左右的
      債務，此後，系爭車輛仍由被告繼續使用，迄九十一年間，因漢鋼成公司營運
      、獲利不佳且有虧損、負債，經自訴代表人要求被告返還系爭車輛，為被告所
拒絕等情，為被告、自訴人代表人所均不否認，亦核與證人甲○○、被告之妻
      丁○○分別證述之情節大致相符，並有被告提出堪信為真實。
（二）被告與自訴代表人均不否認其等合夥成立之漢鋼成公司，成立後迄今有虧損、
      負債之情形，雖雙方對於合夥公司即漢鋼成公司之債務分擔比例有所爭執（參
      照本院九十一年九月十日審判筆錄），惟按，姑不論其等共同投資成立漢鋼成
      公司之出資型態、比例為何，合夥雙方本需就漢鋼成公司之資產及債務一同分
      擔，且合夥人於合夥清算前，不得請求合夥財產之分析（參照民法第六百七十
      七條、第六百八十二條第一項等關於「合夥」之規定），參以自訴人並不否認
      ：系爭車輛原即為被告所有、使用，於約定合夥當時始移轉登記為合夥公司即
      漢鋼成公司所有，但仍同意由被告繼續使用，車籍資料也一直是由被告保管等
      情，是以系爭車輛目前雖登記為自訴人漢鋼成公司所有，然在合夥事業即漢鋼
      成公司成立後大量虧損且尚未清算雙方各應負擔多少合夥財產、債務數額之前
      ，被告主觀上自得認定其對系爭車輛仍屬有權使用，是其辯稱：我也是合夥人
      之一，且這本來就是我的車，當初大家既然都是自願投資合夥，投資本來就有
      風險，不能因為事後虧損，就說我侵占等語，尚非無據，從而，尚難認被告主
      觀上對該車具有不法所有之侵占意圖。
綜上所述，自訴人及自訴代表人之指訴，尚無法使本院得到被告乙○○確有符合刑法
上業務侵占罪之確信有罪心證，本件核屬民事糾紛，應循民事途徑解決始為妥適，尚
難遽以刑法上侵占罪相繩。此外，復查無其他積極證據足認被告有何業務侵占犯行，
核諸前開說明，應由本院為被告無罪之諭知。
五、據上論斷，應依刑事訴訟法第三百四十三條、第三百零一條第一項前段，判決如
    主文。
中      華      民      國      九十一      年    十    月    二十九    日
                                  臺灣高雄地方法院刑事第六庭
                                      法  官  周玉群
右正本證明與原本無異。
如不服本判決，應於判決送達後十日內，向本院提出上訴狀。
                                      書記官  陳瓊芳
中      華      民      國      九十一      年    十    月    二十九    日
